臺灣臺中地方法院刑事判決
110年度訴字第1889號
公  訴  人  臺灣臺中地方檢察署檢察官
被      告  林忠正


選任辯護人  詹家杰律師（法律扶助律師）
上列被告因毒品危害防制條例案件，經檢察官提起公訴（109年
度偵緝字第1605號、109年度偵緝字第1606號、110年度偵字第11
209號），本院判決如下：
    主    文
林忠正犯販賣第三級毒品罪，處有期徒刑壹年拾月。未扣案犯罪
所得新臺幣貳仟柒佰元沒收，於全部或一部不能沒收或不宜執行
沒收時，追徵其價額。又犯販賣第三級毒品罪，處有期徒刑壹年
拾月。未扣案犯罪所得新臺幣壹仟元沒收，於全部或一部不能沒
收或不宜執行沒收時，追徵其價額。又共同犯販賣第三級毒品未
遂罪，處有期徒刑壹年拾月。應執行有期徒刑貳年肆月。沒收部
分併執行之。
    犯罪事實
一、林忠正明知第三級毒品愷他命具有成癮性、濫用性及對社會
    危害性，任何人不得販賣第三級毒品愷他命。竟基於販賣第
    三級毒品愷他命之故意，分別於：
(一)民國109年8月7日上午11時許，以通訊軟體「微信」帳號，
    與當時仍為少年之甲○○聯繫，約定以新臺幣（下同）2700元
    之代價，交易第三級毒品愷他命，並於同日下午3時許，駕
    駛車牌號碼0000-00號自用小客車（以下簡稱甲車），前往
    臺中市○○區○○路0段000號統一超商金甲后門市（以下簡稱金
    甲后門市）前空地處，使甲○○進入車內，由甲○○交付2700元
    予林忠正，再由林忠正交付第三級毒品愷他命予甲○○，販賣
    第三級毒品愷他命予甲○○，隨即由甲○○施用完畢。
(二)林忠正另基於販賣第三級毒品2-氟-去氯愷他命之犯意，於1
    09年8月26日，在臺中市龍井區，交付第三級毒品2-氟-去氯
    愷他命1包（毛重0.93公克）予林友翔，以1000元代價，販
    售第三級毒品2-氟-去氯愷他命予之。
(三)甲○○向臺中市政府警察局大甲分局檢舉上述事實，並以微信
    帳號與有繼續販賣毒品予甲○○之林忠正聯繫，雙方約定109
    年8月26日交易，林忠正遂夥同林友翔（另由本院109年度訴
    字第2840號判決，林友翔不服提起上訴，現由臺灣高等法院
    臺中分院審理中），共同基於販賣第三級毒品之犯意聯絡，
    由林友翔於同日中午12時34分許，駕駛車牌號碼0000-00號
    自用小客車（以下簡稱乙車），前往臺中市龍井區龍山街15
    1巷23弄巷內，向林忠正收取罐裝第三級毒品2-氟-去氯愷他
    命毛重8.8公克乙罐，再由林友翔駕駛乙車將上述第三級毒
    品2-氟-去氯愷他命運送至金甲后門市附近，進行交易。109
    年8月26日下午1時56分許，林友翔駕駛乙車到達約定地點後
    ，以通訊軟體通知林忠正，再由林忠正與甲○○聯絡後，使甲
    ○○進入乙車，交付代價1萬1000元予林友翔，林友翔旋即交
    付上開第三級毒品2-氟-去氯愷他命1罐毛重8.8公克予少年
    甲○○。適林友翔欲駕車離去時，為警當場攔檢查獲，並起出
    已交付予甲○○之第三級毒品2-氟-去氯愷他命含罐毛重8.8公
    克、林友翔所有第三級毒品2-氟-去氯愷他命1包毛重0.93公
    克、供犯罪所用之手機1支（含門號0000000000號SIM卡）、
    施用第三級毒品愷他命所用之K盤2只等物（以上物品均另案
    扣押），而查悉上情。
二、案經臺中市政府警察局大甲分局報告臺灣臺中地方檢察署檢
    察官偵查起訴。
    理    由
壹、程序方面：
一、按被告以外之人於審判外之陳述雖不符刑事訴訟法第159條
    之1至之4等4條之規定，而經當事人於審判程序同意作為證
    據，法院審酌該言詞陳述或書面陳述作成時之情況，認為適
    當者，亦得為證據；當事人、代理人或辯護人於法院調查證
    據時，知有刑事訴訟法第159條第1項不得為證據之情形，而
    未於言詞辯論終結前聲明異議者，視為有前項之同意，同法
    第159條之5定有明文。本案判決下列所引用被告林忠正以外
    之人於審判外之陳述，屬傳聞證據，惟被告及其辯護人於本
    院準備程序表示同意作為證據（參本院卷第45頁），本院審
    認上開證據作成時之情況，應無違法取證或不當情事，與本
    案待證事實間復具有相當之關聯性，以之作為證據應屬適當
    ，依刑事訴訟法第159條之5規定，自有證據能力。
二、本案判決以下引用之非供述證據，並無刑事訴訟法第159條
    第1項規定傳聞法則之適用，經本院審理時依法踐行調查證
    據程序，與本案待證事實具有自然之關聯性，且無證據證明
    係公務員違法取得之物，依法自得作為證據。
貳、實體方面：
一、上揭犯罪事實業據被告於偵查及本院審理時均坦承不諱（參
    偵緝1605卷第145至147頁，本院卷第182頁），核與證人甲○
    ○、林友翔證述情節相符（參他卷第47至51、57至62頁），
    復有指認犯罪嫌疑人紀錄表、刑案現場照片、車輛詳細資料
    報表、車號0000-00自小客車內紀錄器譯文、車內行車紀錄
    器影像、通訊軟體對話紀錄、車號0000-00自小客車內紀錄
    器譯文、臺中市政府警察局大甲分局109年10月29日中市警
    甲分偵字第1090026669號扣押物品清單、衛生福利部草屯療
    養院109年9月10日H00000000號鑑驗書、臺中市政府警察局
    大甲分局109年10月29日中市警甲分偵字第1090026669號扣
    押物品清單、臺中市政府警察局大甲分局109年10月29日中
    市警甲分偵字第1090026669號扣押物品清單、衛生福利部草
    屯療養院109年10月13日H00000000號鑑驗書、臺中市政府警
    察局大甲分局搜索扣押筆錄及扣押物品目錄表、臺中市政府
    警察局大甲分局委託鑑驗尿液代號真實姓名對照表、臺中市
    政府警察局大甲分局偵查隊查獲毒品案件初步檢驗報告、林
    友翔車輛行車紀錄器截圖照片及供述駕駛車輛至林忠正指定
    地點、臺中市政府警察局錄影紀錄譯文表、林友翔車輛行車
    紀錄器截圖照片、林友翔手機通話紀錄、林友翔涉嫌毒品危
    害防制條例案譯文表、指認犯罪嫌疑人紀錄表、臺中市政府
    警察局清水分局110年12月13日中市警清分偵字00000000000
    0號函、臺中市政府警察局大甲分局110年12月22日中市警甲
    分偵字00000000000號函、臺中市政府警察局大甲分局111年
    7月8日職務報告書等附卷可稽（參他卷第15至21、31、83至
    143、167至185、203至227頁，偵緝1605卷第163至173頁，
    偵緝1606卷第73、79、85、97、105頁，偵字32647卷第45至
    46、51至55、61、63、65、69至97、105至110、145至175頁
    ，本院卷第67、71至73、109頁)，足認被告上開任意性自白
    與事實相符。又第三級毒品為政府嚴予查緝之違禁物，販賣
    者刑責甚重，苟無利可圖，衡情應無甘冒被查緝之危險而無
    端交付他人之理，參以被告於本院審理時供稱：伊販賣毒品
    係賺取價差，一次多賺幾百元等語（參本院卷第123頁），
    足認被告就本案販賣犯行，確有從中賺取金錢以牟利之意圖
    。綜上，本案事證明確，被告犯行應堪認定，應予依法論科
    。
二、論罪科刑： 
(一)核被告就犯罪事實欄一、（一）（二）所為，係犯毒品危害
    防制條例第4條第3項之販賣第三級毒品罪，就犯罪事實欄一
    、（三）所為，係犯同條例第4條第6項、第3項之販賣第三
    級毒品未遂罪。公訴意旨雖認被告明知行為時證人甲○○係未
    滿18歲之少年乙節，然被告與證人甲○○原不相識，係透過通
    訊軟體微信聯繫販毒事宜（參偵緝1605卷第95頁），則被告
    是否得預見向其購毒之證人甲○○為未成年人，顯屬有疑，卷
    內亦無其他證據足認被告於行為時知悉證人甲○○係未成年人
    ，是此部分自應為有利被告之認定。公訴意旨認被告係涉犯
    毒品危害防制條例第9條第1項、第4條第3項成年人對未成年
    人販賣第三級毒品；同條例第4條第3項販賣第三級毒品；同
    條例第9條第1項、第4條第3項、第6項成年人對少年販賣第
    三級毒品2-氟-去氯愷他命未遂，容有誤會，惟其基本社會
    事實同一，且經本院當庭告知所涉法條，無礙被告等防禦權
    之行使，爰依刑事訴訟法第300條變更起訴法條。
(二)被告就上開犯罪事實欄一、（三）部分犯行，與林友翔有犯
    意聯絡及行為分擔，應論以共同正犯。
(三)被告上開3次犯行，犯意各別，行為互殊，應予分論併罰。
(四)被告於偵查及審理中均坦承上開犯行，業如前述，均依毒品
    危害防制條例第17條第2項規定減輕其刑。至被告是否供出
    上手而查獲，經本院函詢臺中市政府警察局大甲分局偵查隊
    ，經覆以：被告於警詢筆錄供述，係向綽號「阿妹」之女子
    取得，並以通訊軟體微信作為聯繫方式，並無綽號「阿妹」
    之年籍資料，斯時被告羈押於法務部矯正署臺中看守所內，
    無法以手機與綽號「阿妹」之女子聯繫，嗣110年2月8日被
    告獲釋後，經員警予被告聯繫至臺中市政府警察局大甲分局
    偵查隊協助追查上游，然因被告多次爽約，未能具體提供相
    關事證，因此未因被告供述查獲毒品上游，有111年7月8日
    職務報告可稽（參本院卷第109頁），是本案並無因被告供
    出毒品來源而查獲上手或共犯，自無依毒品危害防制條例第
    17條第1項規定減輕其刑，附此敘明。
(五)就犯罪事實欄一、（三）部分，因被告主觀上原即有販賣毒
    品營利之犯意，客觀上復已著手於犯罪行為之實行，雖因毒
    品之交易係在警方監控之下，為警設計誘捕，致實際上不能
    完成毒品交易，仍應成立未遂犯，依刑法第25條第2項規定
    ，按販賣第二級毒品既遂之刑減輕之，並就此部分依法遞減
    其刑。
(六)復按犯罪之情狀顯可憫恕，認科以最低度刑仍嫌過重者，得
    酌量減輕其刑，刑法第59條定有明文。考其立法意旨，科刑
    時原即應依同法第57條規定審酌一切情狀，尤應注意該條各
    款所列事項，以為量刑標準，刑法第59條所謂「犯罪之情狀
    顯可憫恕」，自係指裁判者審酌第57條各款所列事項及其他
    一切與犯罪有關之情狀之結果，認其犯罪足堪憫恕者而言，
    即必於審酌一切之犯罪情狀，在客觀上顯然足以引起一般同
    情，認為縱予宣告法定最低刑度猶嫌過重者，始有其適用。
    又毒品危害防制條例第4條第3項販賣第三級毒品罪之法定刑
    為「7年以上有期徒刑，得併科新臺幣1000萬元以下罰金」
    ，然同為販賣毒品之人，其原因動機不一，犯罪情節未必盡
    同，其行為所造成危害社會之程度自屬有異，法律科處此類
    犯罪，所設之法定最低本刑卻一律為有期徒刑7年以上，不
    可謂不重，自非不可依客觀之犯行與主觀之惡性二者加以考
    量其情狀，是否有可憫恕之處，適用刑法第59條之規定酌量
    減輕其刑，期使個案裁判之量刑，符合比例原則。本案被告
    販賣第三級毒品固值非難，惟念本案情節，被告僅販賣予2
    人，販賣既遂之次數僅2次，對社會治安、國民健康之危害
    相對較小，若以毒品危害防制條例第4條第3項所規定之法定
    本刑減輕後之最低度刑而科處3年6月以上有期徒刑，實屬情
    輕法重，客觀上應足以引起一般之同情，尚有堪資憫恕之處
    ，且依其情狀處以相當之有期徒刑，應足達懲儆之效與社會
    防衛目的，依刑法第59條規定，就犯罪事實欄一、（一）（
    二）犯行，酌減其刑，並依法遞減其刑。
(七)爰以行為人責任為基礎，審酌被告：1.明知愷他命、2-氟-
    去氯愷他命為列管之第三級毒品，使用容易成癮，一旦濫行
    施用，非惟對施用者身心造成傷害，且因其成癮性，常使施
    用者經濟地位發生實質改變而處於劣勢，容易造成家庭破裂
    戕害國力，為國家嚴格查禁之違禁物，竟因貪圖不法利益，
    而欲販賣予他人，對於國民健康之危害甚鉅；2.犯後於偵查
    及審理均坦承犯行；3.兼衡其販賣之數量、次數、對象及獲
    利程度，暨被告自述高中肄業之智識程度，前從事印刷業，
    月收入約3至4萬元，疫情後辭掉工作在家裡賣木頭，月收入
    約1至2萬元，須扶養母親及2名未成年子女（參本院卷第124
    頁）等一切情狀，分別量處如主文所示之刑。又被告所犯前
    揭各罪，業經本院判決均為不得易科罰金之刑，亦無刑法第
    50條第1項但書各款之不得合併應執行刑之情，則本院依法
    應定其應執行之刑；本院審酌被告所犯各罪，時空相近、犯
    罪之手法與態樣相同，侵害法益相同，並參諸刑法第51條第
    5款係採限制加重原則，而非累加原則之意旨，於宣告多數
    有期徒刑者，於各刑中之最長期以上，各刑合併之刑期以下
    為之，本院綜合上情就被告所犯各罪，合併定如主文所示應
    執行之刑。 
三、沒收部分： 
　　被告本案販賣第三級毒品既遂部分，均已自證人甲○○、林友
    翔處收取現金，業據被告自承在卷，為被告本案之犯罪所得
    ，依刑法第38條之1第1項前段，於各該罪刑項下宣告沒收，
    並依同條第3項諭知於全部或一部不能沒收或不宜執行沒收
    時，追徵其價額。 
據上論斷，應依刑事訴訟法第299條第1項前段，毒品危害防制條
例第4條第3項、第6項、第17條第2項，刑法第11條、第25條第2
項、第28條、第51條第5款、第59條、第38條之1第1項前段、第3
項、第40條之2第1項，判決如主文。
本案經檢察官陳佞如提起公訴，檢察官林文亮到庭執行職務。
中　　華　　民　　國　　111 　年　　8 　　月　　24　　日
                  刑事第十八庭  審判長法  官  李昇蓉
　　　　　　　　　                    法  官  侯驊殷
　　　　　　　　　                    法  官  李依達　
以上正本證明與原本無異。
如不服本判決應於收受判決後20日內向本院提出上訴書狀，並應
敘述具體理由；其未敘述上訴理由者，應於上訴期間屆滿後20日
內向本院補提理由書（均須按他造當事人之人數附繕本）「切勿
逕送上級法院」。
                                      書記官  蘇文熙
中　　華　　民　　國　　111 　年　　8 　　月　　24　　日


附錄本案論罪科刑法條：
毒品危害防制條例第4條
製造、運輸、販賣第一級毒品者，處死刑或無期徒刑；處無期徒
刑者，得併科新臺幣三千萬元以下罰金。
製造、運輸、販賣第二級毒品者，處無期徒刑或十年以上有期徒
刑，得併科新臺幣一千五百萬元以下罰金。
製造、運輸、販賣第三級毒品者，處七年以上有期徒刑，得併科
新臺幣一千萬元以下罰金。
製造、運輸、販賣第四級毒品者，處五年以上十二年以下有期徒
刑，得併科新臺幣五百萬元以下罰金。
製造、運輸、販賣專供製造或施用毒品之器具者，處一年以上七
年以下有期徒刑，得併科新臺幣一百五十萬元以下罰金。
前五項之未遂犯罰之。